【裁判字號】    89,交易,259
【裁判日期】    901031
【裁判案由】    過失傷害
【裁判全文】
臺灣士林地方法院刑事判決                        八十九年度交易字第二五九號
    公  訴  人  臺灣士林地方法院檢察署檢察官
    被      告  甲○○
右列被告因過失傷害案件，經檢察官提起公訴 (八十九年度調偵字第一九七號)，本
院判決如左：
    主  文
甲○○因過失傷害人，處拘役伍拾日，如易科罰金，以佰元折算壹日。
    事  實
一、甲○○於民國八十八年八月二日九時五十分許，駕駛車牌號碼ＣＳ─四二八九號
    自用小客車，沿台北市○○○道內湖往松山、南港方向之分隔島外側車道第二車
    道行駛，途經堤頂大道與明水路交岔路口時，理應減速，並應注意車前狀況，隨
    時採取必要之安全措施，而依當時天候係晴、光線為日間自然光、市區道路路面
    狀況與視距均良好且無障礙物等情形，又無不能注意之情事，竟疏於注意，於通
    過上開交岔路口時，仍貿然以超過四十公里速限之六十公里以上之高速行駛，未
    留意三個車道外之對向（由松山往大直方向）內側車道由乙○○所駕駛車號ＢＭ
    —四七八九號自小客車，已左轉至其車道前，導致避煞皆已不及，而於交岔路口
    ，致其所駕駛之ＣＳ─四二八九號自用小客車右前車頭撞擊ＢＭ—四七八九號自
    用小客車之右後車門及右後側葉子板，造成乙○○受有第四、五腰椎脊柱滑脫之
    傷害。
二、案經被害人乙○○訴由臺灣士林地方法院檢察署檢察官偵查起訴。
    理  由
一、訊據被告甲○○坦承於右揭時、地駕駛ＣＳ─四二八九號自用小客車撞及告訴人
    所駕駛之ＢＭ—四七八九號自用小客車，惟辯稱本件車禍之發生係因告訴人未依
    號誌轉彎所致，伊並無過失，且告訴人於車禍發生時並未說有受傷，係伊於民事
    庭起訴請求告訴人賠償後才說有受傷云云。經查：
    (一)右揭犯罪事實業據告訴人指述甚詳，並有道路交通調查報告表、交通事故談話
      紀錄表影本及現場照片在卷可憑，而告訴人確因本件車禍受有第四、五腰椎脊
      柱滑脫之傷害，亦有台北市立陽明醫院診斷書影本一紙及台北市立陽明醫院九
      十年二月十五日北市陽醫歷字第九○六○○八七○○○號函附之病歷一份在卷
      可稽。
    (二)查堤頂大道係中央及快慢分隔路型，中央雙向各二車道屬快速道路，速限七十
      公里／小時，於堤頂大道基河路口已設有「速限七十」標誌，至二側地區道路
      因允許橫向地區道路轉向及提供機慢車通行，無設標誌管制，依照道路交通安
      全規則第九十三條規定，無標誌者在市區道路時速不得超過四十公里，此有臺
      北市交通管制工程處八十九年九月十六日北市交工規字第八九六二○五一○○
      ○號函在卷可憑，被告既自承本件車禍發生時行車速度為時速七十公里，且被
      告所駕汽車在肇事現場留有二十點六公尺之煞車痕，對照卷附汽車煞車距離、
      行車速度及道路摩擦係數對照表，足證被告當時車速確已達六十公里以上，被
      告此部分之自白尚與事實相符，則被告顯有超速行駛之違規無訛。
    (三)本件車禍經送台北市車輛行車事故鑑定委員會鑑定及台北市政府交通局覆議結
      果，認被告及告訴人均涉嫌違反號誌管制（被告另涉嫌超速行駛），此有該委
      員會之意見書及該局八十九年五月五日北市交三字第八九二一○五七三○○號
      函附之八十九年五月一日北市交鑑意字第五四三六號覆議意見書影本各一份在
      卷可憑，惟前開意見書及覆議意見書均係依被告及告訴人單方面之陳述為論據
      ，並無其他事證足以補強，且於同一交岔路口，當無被告及告訴人均違反號誌
      管制之理，是尚難依前揭竟見書及鑑定意見者即認被告或告訴人有違反號誌管
      制之過失。是被告所辯顯屬諉卸之詞，無足採信。
二、按行車速度，依標誌之規定，無標誌者，應依左列規定：一、在市區道路，時速
    不得超過四十公里；汽車行駛時，駕駛人應注意車前狀況，並隨時採取必要之安
    全措施，道路交通安全規則第九十三條第一項第一款、第九十四條第三項定有明
    文。被告為汽車駕駛人，自應注意及此。被告於駕車行經前開肇事路段，依當時
    天候係晴、光線為日間自然光、市區道路路面狀況與視距均良好且無障礙物等一
    切情狀，並無不能注意之情事，竟疏於注意，未注意車前狀況且貿然以七十公里
    之時速超速行駛，致撞及被害人乙○○所駕駛之汽車，揆諸前揭說明，被告應負
    過失責任甚明。又被害人因本件車禍致受有第四、五腰椎柱滑脫之傷害，已如前
    述，與被告之過失行為間顯有相當因果關係。是事證明確，被告犯行堪予認定，
    應依法論科。
三、核被告所為係犯刑法第二百八十四條第一項前段之過失傷害罪。又被告於肇事後
    ，在未被有偵查犯罪職權之公務員發覺前，主動向前往處理車禍之台北市政府警
    察局內湖分局交通分隊員警謝嘉華自首犯罪，接受裁判，此有交通事故談話紀錄
    表影本一份在卷可憑，且為告訴人所是認，應依刑法第六十二條前段減輕其刑。
    爰審酌被告前無犯罪紀錄，品行尚佳，其於本件車禍發生之過失程度、被害人所
    受之傷害及被告於犯罪後尚未與被害人達成民事和解，賠償被害人之損害等一切
    情狀，量處如主文所示之刑示懲。另查被告行為後，刑法第四十一條已於九十年
    一月十日修正，犯最重本刑為五年以下有期徒刑以下之刑之罪，而受六個月以下
    有期徒刑或拘役之宣告，因身體、教育、職業、家庭、之關係或其他正當事由，
    執行顯有困難者，得以一元以上三元以下折算一日，易科罰金，並於同年一月十
    二日生效，比較新舊法之結果，新法對被告並無不利，依刑法第二條第一項前段
    之規定，自應適用新法，併諭知易科罰金之折算標準。
據上論斷，應依刑事訴訟法第二百九十九條第一項前段、刑法第二條第一項前段、第
二百八十四條第一項前段、第四十一條第一項前段、第六十二條前段，罰金罰鍰提高
標準條例第一條前段、第二條，判決如主文。
本案經檢察官陳傳宗到庭執行職務
中    華    民    國      九十        年      十        月    三十一    日
                                  臺灣士林地方法院刑事第二庭
                                          法  官
右正本證明與原本無異。
如不服本判決，應於判決送達後十日內，向本院提出上訴狀。
                                          書記官
中    華    民    國      八十        年              月              日
附錄本案論罪科刑法條全文
刑法第二百八十四條第一項
因過失傷害人者，處六月以下有期徒刑、拘役或五百元以下罰金，致重傷者，處一年
以下有期徒刑、拘役或五百元以下罰金。


司法院資訊處製作；財團法人民間司法改革基金會備份。
